---
title: "Dynamiques Électorales"
subtitle: "2020 — 2022 — 2024"
author: "Steeve Djoua Nem · Andre Degreave"
format: 
  revealjs:
    theme: default
    transition: slide
    slide-number: true
    footer: "Dynamiques Électorales · Paris"
    css: |
      :root {
        --rouge: #CC2443;
        --bleu: #0D378A;
        --gris: #4a4a4a;
      }
      .reveal .slides { font-family: 'Georgia', serif; }
      .reveal h2 {
        font-size: 1.15em;
        padding-bottom: 0.3em;
      }
      .reveal h2 .num {
        color: var(--rouge);
        font-weight: 900;
        margin-right: 0.4em;
      }
      .reveal .slide-background-content { }
      .pill {
        display: inline-block;
        background: var(--bleu);
        color: white;
        border-radius: 20px;
        padding: 3px 16px;
        font-size: 0.8em;
        margin: 3px 2px;
      }
      .pill.rouge { background: var(--rouge); }
      .pill.blanc { background: white; color: var(--bleu); border: 2px solid var(--bleu); }
      .reveal .white-slide h2  { color: white; border-color: rgba(255,255,255,0.4); }
      .reveal .white-slide p,
      .reveal .white-slide li  { color: white; }
execute:
  echo: false
  message: false
  warning: false
---

```{r setup}
source("extraction_cleaning.r")
```

## [01 ·]{.num} Introduction {background-color="#0D378A" .white-slide}

::: {.columns}

::: {.column width="55%"}
### Objectif

Analyser l'**évolution des comportements électoraux** parisiens sur trois scrutins et tester la capacité à **prédire** les résultats d'une élection à partir des précédentes.
:::

::: {.column width="45%"}
### Données analysées

<span class="pill rouge">Municipales 2020</span>  
<span class="pill">Présidentielles 2022</span>  
<span class="pill blanc">Législatives 2024</span>

<br>
Niveau de granularité : **bureau de vote**  
Blocs : Extr. Gauche · Gauche · Centre · Droite · Extr. Droite
:::

:::

---

## [02 ·]{.num} AFM — Transferts de votes {background-color="#f0f4ff"}

```{r acp, fig.height=5}
source("analyses_temps.r")

fviz_mfa_var(res_afm, "quanti.var", palette = "jco", repel = TRUE) +
  labs(
    title    = "AFM — Évolution et Transferts des votes à Paris",
    subtitle = "Municipales 2020 · Présidentielles 2022 · Législatives 2024"
  ) +
  theme_minimal(base_size = 13)
```

---

## [03 ·]{.num} CCA — Corrélations inter-scrutins {background-color="#fff5f7"}

```{r cca, fig.height=5}
df_cca <- inner_join(df_m_paris, df_p_paris, by = "id_bureau") |>
  column_to_rownames("id_bureau")

X <- df_cca |> dplyr::select(ends_with("_M20"))
Y <- df_cca |> dplyr::select(ends_with("_P22"))

res_cca_mp <- cc(X, Y)
plt.cc(res_cca_mp, var.label = TRUE, type = "v")
title(main = "Transferts électoraux : Municipales 2020 vs Présidentielle 2022")
```

---

## [04 ·]{.num} Carte — Orientation régionale {background-color="#f0f4ff"}

```{r cartographie, fig.height=5.5}
source("carte.r")

ggplot(map_data) +
  geom_sf(aes(fill = score_lr), color = "white", linewidth = 0.3) +
  scale_fill_gradient2(
    low      = "#CC2443",
    mid      = "#F5F5F5",
    high     = "#0D378A",
    midpoint = 0,
    limits   = c(-2, 2),
    name     = "← Gauche · Droite →"
  ) +
  theme_void(base_size = 12) +
  labs(title = "Orientation politique par région · Présidentielle 2022 (1er tour)")
```

---

## [05 ·]{.num} Clustering — Typologie des bureaux {background-color="#fff5f7"}

```{r clustering, fig.height=5}
source("clustering.r")
print(plot_kmeans)
```

---

## [06 ·]{.num} Régression — Prédiction des scores {background-color="#f0f4ff"}

```{r regression, fig.height=4.5}
source("regression.r")
df_ols <- cbind(Target_2024 = response_var, df_expl)
model_ols <- lm(Target_2024 ~ ., data = df_ols)
cat(sprintf("R² du modèle PCR : %.3f", summary(model_pcr)$r.squared))
```

---

## Conclusion {background-color="#CC2443" .white-slide}

::: {.columns}

::: {.column width="50%"}
### Ce que montrent les données

- Forte **stabilité** de l'électorat parisien entre 2020 et 2024
- L'**Extrême Droite** présidentielle reste un phénomène relativement indépendant
- Trois **profils géographiques** nets au sein de la France
:::

::: {.column width="50%"}
### Limites & perspectives

- Données législatives 2024 peu comparables (peu de candidats)
- Piste : intégrer les **données socio-démographiques** par bureau de vote
:::

:::

## Sources 
*Les données utilisées proviennent des sites :*

  - [hub.huwise.com](https://hub.huwise.com/explore/assets/election-france-municipale-2020-premier-tour/) (Municipales 2020)
  - [data.smartidf.services](https://data.smartidf.services/explore/dataset/elections-france-presidentielles-2022-1er-tour-par-bureau-de-vote/map/?location=8,46.83953,1.59686&basemap=ign.planv2) (Présidentielles 2022)
  - [opendata.paris.fr](https://opendata.paris.fr/explore/dataset/elections-legislatives-2024-2emetour/information/) (Législatives 2024)