---
title: "Analyse Électorale (2020 - 2024)"
format: html
toc: true
---

## 1. Préparation et Nettoyage des Données

```{r extraction_cleaning, echo=FALSE}
#| message: false
#| warning: false
source("extraction_cleaning.r")
```

**Source :**

* Pour cette analyse, nous avons extrait et nettoyé les données électorales pour les élections municipales de 2020, présidentielles de 2022, et législatives de 2024. Les données ont été structurées par bureau de vote, avec des agrégations par blocs politiques (gauche, droite, extrême, etc.) pour faciliter les comparaisons temporelles.

*Les données utilisées proviennent des sites :*

  - [hub.huwise.com](https://hub.huwise.com/explore/assets/election-france-municipale-2020-premier-tour/) (Municipales 2020)
  - [data.smartidf.services](https://data.smartidf.services/explore/dataset/elections-france-presidentielles-2022-1er-tour-par-bureau-de-vote/map/?location=8,46.83953,1.59686&basemap=ign.planv2) (Présidentielles 2022)
  - [opendata.paris.fr](https://opendata.paris.fr/explore/dataset/elections-legislatives-2024-2emetour/information/) (Législatives 2024)

  On considerera très peu les données des législatives de 2024, car le peu de choix de candidats rend les comparaisons plus difficiles.

## 2. Analyses en Composantes Principales (ACP) et ACC

```{r acp, echo=FALSE, fig.cap="Ce graphique est le résultat d'une Analyse Canonique des Corrélations (ACC), entre les élections municipales de 2020 et présidentielles de 2022."}
#| message: false
#| warning: false
source("analyses_temps.r")
fviz_mfa_var(res_afm, "quanti.var", palette = "jco", repel = TRUE) +
  labs(title = "AFM - Évolution et Transferts des votes à Paris",
       subtitle = "Saisons 2020 (Municipales), 2022 (Présidentielle), 2024 (Législatives)")
```

* On remarque que les choix entre les municipales de 2020 et les législatives de 2024 sont plus proches, indiquant une certaine stabilité de l'électorat français. En revanche, la répartition de votes pour l'extrême droite semble totalement indépendante des autres élections.

```{r cca, echo=FALSE, fig.cap="CCA entre Municipales 2020 et Présidentielles 2022. Variables : blocs politiques par élection."}
#| message: false
#| warning: false
df_cca <- inner_join(df_m_paris, df_p_paris, by = "id_bureau") |>
  column_to_rownames("id_bureau")

X <- df_cca |> dplyr::select(ends_with("_M20"))
Y <- df_cca |> dplyr::select(ends_with("_P22"))

res_cca_mp <- cc(X, Y)

plt.cc(res_cca_mp, var.label = TRUE, type = "v")
title(main = "Transferts électoraux : Municipales 2020 vs Présidentielle 2022")
```

* On remarque qu'entre ces deux élections, la plupart des blocs politiques sont stables. En revanche le bloc "Extrême droite semble plus décorrélé des élections municipales."

## 4. Cartographie

```{r cartographie, echo=FALSE}
#| message: false
#| warning: false
source("carte.r")

ggplot(map_data) +
  geom_sf(aes(fill = score_lr), color = "white", linewidth = 0.2) +
  scale_fill_gradient2(
    low      = "#CC2443",
    mid      = "#F5F5F5",
    high     = "#0D378A",
    midpoint = 0,
    limits   = c(-2, 2),
    name     = "Score\ngauche ←→ droite"
  ) +
  theme_void() +
  labs(title = "Orientation politique par région (Présidentielle 2022 - 1er tour)")
```

*Cette carte représente l'orientation politique des régions de France lors de l'élection présidentielle de 2022. Les régions sont colorées en fonction d'un score (`score_lr`) allant de rouge (gauche) à bleu (droite), avec le blanc représentant le centre.*

* Sur la carte on peux remarquer que toute les régions penchent très légerement du coté droit, avec une plus grande intensité dans les régions du sud-est et du nord-est. En revanche, les régions du centre et de l'ouest sont plus proches du centre, avec des scores plus faibles.

## 5. Clustering

**Comparaison des méthodes de clustering : K-means, CAH Ward, CAH Complete**

* Nous avons appliqué trois méthodes de clustering différentes pour segmenter les bureaux de vote en fonction de leurs profils électoraux : K-means, CAH Ward, et CAH Complete. Voici les scores de silhouette (moyenne des distances intra-cluster par rapport à la distance inter-cluster).

```{r clustering_setup, echo=FALSE}
#| message: false
#| warning: false
source("clustering.r")
```

**Interprétation :**

* La méthode de clustering qui a obtenu le meilleur score de silhouette est la méthode de CAH Ward. Et ce clustering confirme la segmentation des bureaux de vote en trois groupes distincts, correspondant à des profils électoraux différents.

## 6. Régression linéaire

* Nous avons également réalisé une régression linéaire pour analyser l'impact des élections municipales de 2020 sur les présidentielles de 2022. On observe ici par exemple une prédiction du score du Centre pour les présidentielles de 2022, en fonction du score du Centre lors des municipales de 2020.

```{r regression, echo=FALSE, message=FALSE, warning=FALSE}
#| message: false
#| warning: false
source("regression.r")
df_ols <- cbind(Target_2024 = response_var, df_expl)
print("Le modèle à un R² égale à", summary(model_pcr)$r.squared)
```

**Interprétation :**

* Ici on peut observer qu'en réalité nos prédictions sont très proches de la réalité. Ce qui fait eccho au  résultat du début de l'exposé, qui montrait une forte corrélation entre ces 2 élections.